臺灣臺中地方法院交通事件事裁定　　100年度交聲字第2889號
原處分機關　交通部公路總局臺中區監理所
異　議　人　張淯晴
即受處分人
上列受處分人因違反道路交通管理處罰條例案件，對於交通部公
路總局臺中區監理所民國100年9月22日所為之裁決（中監違字第
裁60-Z7C022296號裁決書），聲明異議，本院裁定如下：
    主  文
異議駁回。
    理  由
一、原處分機關略以：異議人即受處分人張淯晴（下稱受處分人
    ）於民國100年4月19日10時32分許，駕駛車牌號碼OL-0032
    號自小客車，在國道三號南下234.4公里處，因「駕駛人未
    繫安全帶（經攔停確認）」違規，為內政部警政署國道公路
    警察局第七警察隊依道路交通管理處罰條例第31條第2項規
    定，以公警局交字第Z7C022296號違反道路交通管理事件通
    知單舉發。受處分人未依限到案陳述或繳納罰鍰結案，本站
    遂於100年9月22日以中監違字第裁60-Z7C022296號裁決書，
    裁處受處分人罰鍰新臺幣（下同）4,500元整，依法應無不
    合等語。
二、聲明異議意旨略以：伊駕車行經名間交流道，因開置物箱拿
    零錢繳納過路費，安全帶較緊故解開，警察看見後就揮手示
    意停車並開單，伊一直跟警察解釋為何解開安全帶，但不被
    警察所接受，警員也告知幾天會收到罰單，因時間較趕，所
    以伊有簽名，但都未收到罰單，就直接寄發裁決書，爰此聲
    明異議等語。
三、按行車前應注意駕駛人及前座乘客均應繫妥安全帶；汽車行
    駛高速公路，不得有以下行為：「四輪以上汽車之駕駛人或
    前座乘客未繫安全帶」，道路交通安全規則第89條第1項第5
    款、高速公路及快速公路交通管制規則第9條第1項第6款分
    別定有明文。又汽車行駛於高速公路，而其駕駛人或前座乘
    客未繫安全帶者，處駕駛人3,000元以上6,000元以下罰鍰，
    亦為道路交通管理處罰條例第31條第2項所明定。違反上開
    規定，逾越應到案期限60日以上，繳納罰鍰或逕行裁決處罰
    者，處罰鍰4,500元，違反道路交通管理事件統一裁罰基準
    表亦有明定。
四、經查：
(一)受處分人於100年4月19日10時32分許，駕駛車牌號碼OL-003
    2號自小客車，行經國道三號南下234.4公里處，因「駕駛人
    未繫安全帶」，為內政部警政署國道公路警察局第七警察隊
    名間分隊員警當場舉發等情，業據受處分人於聲明異議狀中
    自承未繫安全帶不諱，並有內政部警政署國道公路警察局公
    警局交字第Z7C022296號舉發違反道路交通管理事件通知單
    、內政部警政署國道公路警察局第七警察隊100年10月18日
    公警七交字第1000771153號函各1份附卷足憑，受處分人確
    有行駛高速公路未繫安全帶之違規事實，至為明確，堪以認
    定。
(二)受處分人雖以解開安全帶係為開置物箱拿零錢繳納過路費等
    語置辯，然按道路交通法規之所以要求駕駛人及前座乘客在
    汽車行駛於高速公路時繫上安全帶，其立法意旨無非乃因車
    輛在道路行駛速度較快，如有事故發生，駕駛人及前座乘客
    因繫有安全帶，將使駕駛人或前座乘客能得到較為安全之保
    護，而使傷害減到最低，是為貫徹立法意旨，駕駛人及前座
    乘客於行車時均應繫妥安全帶，並無例外之規定，不因駕駛
    人及前座乘客未繫安全帶之原因為何、或未繫安全帶之時間
    長短而異，故車輛只要未完全熄火靜止而於道路上行進，或
    處於得隨時行進狀態，駕駛及前座乘客即應繫妥安全帶。況
    且，受處分人既行經高速公路，即有應行繳交過路通行費之
    預見，自當於行車上路前將回數票或現金置於駕駛座隨手可
    得之區域內，若趨近收費站，因仍屬行車中，任意鬆開安全
    帶亦容易導致危險，是以，受處分人未能事先將現金或回數
    票備置於駕駛座等隨手可得之適當區域內，以致於為拿取零
    錢繳交通行費之目的，將自己生命、身體置於無安全帶保護
    之風險下，而致違反法規，核屬可歸責於受處分人個人之事
    由，自無從作為免罰之依據，原舉發機關據此舉發受處分人
    有未繫安全帶之違規，並無違誤。
(三)另受處分人於聲明異議狀內又稱當時警員也告知幾天會收到
    罰單，因時間較趕，所以伊有簽名，但都未收到罰單等語，
    然本件係當場舉發之違規案件，舉發員警於100年4月19日舉
    發時，業已將所開立之舉發通知單通知聯當場交付予受處分
    人收受，此觀諸卷附舉發通知單（移送聯）上收受通知聯簽
    章者欄即明，則本件舉發通知單於當場交付時自已生合法送
    達之效力，殊無再另行寄送舉發通知單之必要。復經本院於
    100年10月25日以電話詢問受處分人之結果略以：受處分人
    陳稱於舉發時已當場簽名並收受本件舉發通知單無訛，且警
    員也未告知幾天後會收到罰單等語，此有臺中地方法院公務
    電話紀錄表1份在卷可查。又經本院依職權勘驗舉發錄音光
    碟結果，舉發員警於開立舉發通知單後向受處分人告稱「這
    邊給妳簽收一下」時，受處分人只是一直求情，並無拒絕收
    受舉發通知單之表示，且舉發員警並未向受處分人表示幾天
    後會再收到罰單之語，而係向受處分人告知得於15日內至郵
    局繳納罰鍰3,000元等語明確。從而，本院審酌本件舉發通
    知單業已合法送達，而舉發通知單之內容業已載明：應到案
    日期為100 年5月4日前、應到案處所為臺中區監理所，並於
    舉發通知單上方註明「得採網際網路、語音轉帳、郵繳或向
    代收機構繳納罰鍰」等情，甚為明確，舉發員警當場舉發時
    亦已明確告知應到案日期及罰鍰繳納方式等語，是受處分人
    對於應到案日期、處所及罰鍰繳納方式等相關權益事項自難
    推諉為不知，則受處分人遲誤上開繳納期限，應屬歸責於其
    本身，其猶執未收到舉發通知單為辯，自無足採。
五、綜上所述，本件受處分人確有駕車行駛高速公路未繫安全帶
    之違規行為，且逾越應到案期限60日以上，未繳納罰鍰或到
    案聽候裁決，從而原處分機關依道路交通管理處罰條例第31
    條第2項及違反道路交通管理事件統一裁罰基準表之規定，
    裁處罰鍰4,500元，並無不當，本件聲明異議為無理由，應
    予駁回。
六、據上論斷，應依道路交通管理處罰條例第87條第2項、道路
    交通事件處理辦法第18條，裁定如主文。
中    華    民    國    100    年    11    月    2   日
                        交通法庭法  官  賴妙雲
以上正本證明與原本無異。
如不服本裁定，應於裁定送達後五日內，向本院提出抗告狀（須
附繕本），並敘明抗告之理由。
                                書記官   陳淑華
中    華    民    國    100    年    11    月    2   日